【裁判字號】    98,易,499
【裁判日期】    980626
【裁判案由】    竊盜等
【裁判全文】
臺灣彰化地方法院刑事判決               98年度易字第499號
公  訴  人  臺灣彰化地方法院檢察署檢察官
被      告  甲○○
                    之1
選任辯護人  楊銷樺律師
上列被告因竊盜案件，經檢察官提起公訴（98年度偵字第2979號
），本院判決如下：
    主  文
甲○○犯攜帶兇器、毀壞安全設備竊盜罪，累犯，處有期徒刑陸
月，如易科罰金，以新台幣壹仟元折算壹日。
    事實及理由
一、犯罪事實：
  (一)甲○○前因2次竊盜案件，經台灣苗栗地方法院96年度苗簡
    字第535號判決，分別判處有期徒刑3月、拘役20日確定，嗣
    經減刑為有期徒刑1月15日、拘役10日確定，並於民國（下
    同）97年1月12日易科罰金執行完畢（構成累犯）。
  (二)甲○○因至彰化基督教醫院工作，而自98年1月1日起向乙○
    ○承租彰化縣彰化市○○里○○路484號3樓3之3號房間，月
    租5000元，租期1年，支付押金新台幣（下同）一萬元，若
    提前解約應賠償二個月租金。又因不滿意居住環境，經向房
    東乙○○協商，自98年1月15月起變更為改租同樓3之2號房
    間，房租只支付至98年2月底止，然98年3月初甲○○於彰化
    基督教醫院之工作暫告段落，甲○○面對租約提前解約問題
    ，不思與房東好好協商，竟基於為自己不法之所有之意圖，
    先於98年3月8日，委請不知情之鎖匠開啟上址3之3號房之門
    鎖，後於98年3月12日10時10分許，持客觀上足以對人之生
    命、身體、安全構成威脅，具有危險性之剪刀1支剪斷上址2
    樓之監視器線路，予以毀壞後，旋即通知不知情之資源回收
    業者許銘前來上址2個房間估價，將承租之3之2號房間及
    走道上自己持有之物：冷氣機1台、電視機2台、數位電視轉
    換器1個、冰箱2台、大茶几1個、主管椅1張、衣櫥1個、置
    物櫃1個等物，易持有為所有之意思侵占入己；並將3之3房
    間內家具：冷氣機1台、電視機1台、數位電視轉換器2個、
    衣櫥1個、衣櫥鐵架1個、鐵製折疊椅1張等物，竊取得手。
    通通賣給資源回收商，並賣得3000元。嗣乙○○經一樓房客
    通報，始知上址物品遭搬走，遂報警處理。
二、認定事實之證據及理由：
  (一)被告於本院審理中，只承認普通竊盜罪，但否認加重竊盜及
    侵占犯行，辯稱：因為房東要求我將3之3房間的茶几歸還，
    我才於98年3月8日請鎖匠開啟3之3房門，並非預備竊盜，98
    年3月10日剪斷監視器線路是因為不想讓別人看到我搬走，
    並非為了竊盜，所以沒有攜帶兇器加重竊盜云云。
  (二)被告辯稱98年3月8日請鎖匠開啟3之3房門是為了歸還茶几，
    然被告又坦承開鎖之後的確沒有歸還茶几，反而是98年3月
    12日一併賣給回收商（見本院98年5月22日審理筆錄第6頁）
    ，可知辯稱要歸還茶几之說詞難以相信。又被害人乙○○陳
    稱：自己並未要求被告將茶几歸還到3之3房間，而是容許被
    告繼續使用（見同上筆錄第6頁，被告及辯護人均不爭執此
    供述之證據能力），因此被告98年3月8日開啟3之3房門時，
    已著手竊盜行為。
  (三)又被告辯稱98年3月10日剪斷監視器線路是為了怕房東發現
    被告搬家，與竊盜無關云云。依據被告自白及房東之陳述，
    被告有支付第一、二個月房租，只是欠繳3月份租金及1-3月
    水電費而已，而被告另有一萬元押金在房東處，被告並非積
    欠何種大筆債務，何需大費周章剪斷監視器線路才悄悄搬走
    ？況且租約上就有被告之年籍資料，被告無論是光明正大搬
    走或悄悄搬走，房東都可以找到被告了結租金債務問題。本
    院不瞭解被告為何堅持要先剪斷監視器線路再悄悄搬走？此
    一辯解難以採信，其剪斷監視器線路之目的即是為掩飾後續
    偷竊、侵占行為而已。按刑法第321條第1項第3款之攜帶兇
    器竊盜罪，係以行為人攜帶兇器為其加重條件，此所謂兇器
    ，其種類並無限制，凡客觀上足對人之生命、身體、安全構
    成威脅，具有危險性之兇器為已足，並不以攜帶之初有行兇
    之意圖為必要。被告所持剪斷監視器線路之剪刀一支，雖未
    扣案，但現場照片（偵卷第33頁上方照片）顯示電路斷掉情
    形，既可剪斷電線，可見該剪刀質地相當堅硬，足堪為兇器
    使用，被告以之為行竊工具，構成加重竊盜事由。又刑法第
    321條第1項第2款所謂「安全設備」，係指依社會通常觀念
    足認為防盜之設備而言（最高法院55年台上字第547號判例
    、25年上字第4168號判例），監視錄影器雖不能有形地阻止
    竊賊進入，但通常歹徒見有監視錄影器攝錄時往往會收斂三
    分，或設法避開監視器範圍，安全監視器是阻止犯罪有效利
    器，故監視器應屬於上述「安全設備」一種，被告破壞監視
    器線路，當構成毀壞安全設備之加重竊盜犯行。
  (四)辯護人雖辯稱被告有竊盜癖之精神疾病，請求鑑定云云。然
    本院認為被告縱然有竊盜癖，但被告已成年，在社會工作一
    段時日，當知竊盜行為是違法犯罪，並非刑法第19條之行為
    時因精神障礙或其他心智缺陷，致不能辨識其行為違法或欠
    缺依其辨識而行為之能力者，或辨識行為違法或依其辨識而
    行為之能力，顯著減低情形，並無刑法第19條減刑問題，無
    須鑑定。
  (五)此外，本案另有告訴人乙○○於警詢、偵查中之證述、證人
    （資源回收商）許銘於警詢中之證述、現場照片、贓物認
    領保管單、扣押物品目錄表、房屋租賃契約書等可資佐證，
    本案事證明確，被告犯行已可認定。
三、論罪科刑：
  (一)被告基於承租人身分，對於所承租3-2號房間內、走道上房
    客共用之家具、電器，本有持有關係；但被告對於3-3號房
    間內之物品，並無持有關係。按刑法上之「侵占」與「竊盜
    」，雖俱以不法手段占有領得財物，惟刑法第335條第1項侵
    占罪之成立，係以行為人先持有他人之財物，嗣變易持有意
    思為不法所有之意思，予以侵占為構成要件；而竊盜罪則以
    行為人原未持有他人之財物，因意圖不法所有，以不法手段
    竊取他人財物為構成要件。兩者在行為人主觀犯意及其犯罪
    之方法均有差異，被告對3-2房間內內、走道上財物之侵犯
    ，應構成刑法第335條第1項普通侵占罪名、對3-3房間內財
    物之侵犯，應構成刑法第321條第1項第2、3款之攜帶兇器、
    毀壞安全設備竊盜罪名，被告請同一回收商前來估價，同時
    同地將上述物品賣給不知情之資源回收商，為同一行為觸犯
    上述二項罪名，應從一重論以刑法第321條第1項第2、3款之
    攜帶兇器、毀壞安全設備竊盜罪名。本院審理中已諭知上述
    法律適用要旨，裁判上一罪之擴張並無變更法條問題。且起
    訴書所稱被告所犯刑法第354條毀損罪，本院認係刑法第321
    條第1項第2款毀壞安全設備加重情形，不另論獨立之罪。又
    加重條件之增加減少，並無變更法條問題，併予說明。被告
    利用不知情之鎖匠及資源回收業者遂行犯罪，應論以間接正
    犯。
  (二)被告有犯罪事實欄內之徒刑執行經過，此有台灣高等法院被
    告全國前案紀錄表附卷可稽，其受此有期徒刑執行完畢後，
    五年以內再犯有期徒刑以上之罪，應依累犯規定加重其刑。
  (三)刑法第59條之酌量減輕其刑，即以犯罪另有其特殊之原因與
    環境等等，在客觀上足以引起一般同情，認為即予宣告法定
    最低刑期，猶嫌過重者，即有其適用。又刑法第59條之規定
    ，則係裁判上之酌減，乃法院於職權範圍內得為酌定之事項
    ，除其裁量權之行使，明顯違反比例原則外，不得任意指為
    違法（最高法院96年度台非字第5號判決意旨參照）。本院
    認為被告提前解約不甘押金損失，進而引發本案，雖然依據
    契約文義提前解約會被沒收押金1萬元，但此種定型化契約
    文字多半偏向有利出租人，而按實際社會經驗上，提前解約
    是否沒收押金仍有協商空間，被告決定提前解約時，一時失
    慮未向房東好好溝通，心有不甘引發本件犯罪，然事後已經
    與房東達成調解，有調解書一份附卷可證，其惡性並非不可
    教化，若諭知上述累犯加重後之最低刑度，猶嫌過重，應適
    用刑法第59條減輕其刑。
  (四)量刑審酌：被告有竊盜前科，素行不佳，遇到租約問題竟不
    思與房東好好協商，並未尊重房東，預謀計畫行事，實有檢
    討必要，然審判中已與被害人達成調解等一切情狀，量處如
    主文所示之刑，以示懲儆。並諭知易科罰金之折算標準如主
    文。
  (五)剪刀1支未扣案，但非違禁物，為免執行困難，故不宣告沒
    收。
四、適用法條：
  (一)刑事訴訟法第299條第1項前段。
  (二)刑法第321條第1項第2、3款、第335條第1項、第55條、第47
    條第1項、第59條、第41條第1項前段。
本案經檢察官王元郁到庭執行職務。
中    華    民    國    98    年    6   月    26     日
                  刑事第四庭    法  官  葉明松
以上正本證明與原本無異。
如不服本判決應於收受判決後10日內向本院提出上訴書狀，並應
敘述具體理由；其未敘述上訴理由者，應於上訴期間屆滿後20日
內向本院補提理由書（均須按他造當事人之人數附繕本）「切勿
逕送上級法院」。
告訴人或被害人對於判決如有不服具備理由請求檢察官上訴者，
其上訴期間之計算係以檢察官收受判決正本之日期為準。
中    華    民    國    98    年    6   月    26    日
                                書記官  施秀青
【附錄本案論罪法條】
中華民國刑法第321條
（加重竊盜罪）
犯竊盜罪而有左列情形之一者，處 6 月以上、 5 年以下有期徒
刑：
一  於夜間侵入住宅或有人居住之建築物、船艦或隱匿其內而犯
    之者。
二  毀越門扇、牆垣或其他安全設備而犯之者。
三  攜帶兇器而犯之者。
四  結夥三人以上而犯之者。
五  乘火災、水災或其他災害之際而犯之者。
六  在車站或埠頭而犯之者。
前項之未遂犯罰之。
中華民國刑法第335條
（普通侵占罪）
意圖為自己或第三人不法之所有，而侵占自己持有他人之物者，
處5年以下有期徒刑、拘役或科或併科1千元以下罰金。
前項之未遂犯罰之。


司法院資訊處製作；財團法人民間司法改革基金會備份。
